臺灣高等法院高雄分院民事裁定　　　　　95年度破抗字第53號
抗　告　人　甲○○
上列抗告人因聲請宣告破產事件，對於民國95年10月31日臺灣高
雄地方法院95年度破字第145 號所為裁定，提起抗告，本院裁定
如下：
    主  文
抗告駁回。
抗告程序費用由抗告人負擔。
    理  由
一、抗告意旨：抗告人因積欠多家銀行債務，共計新台幣（下同
    ）3,179,403 元，而抗告人現有資產現金305,000 元，薪資
    不固定，其所負債務顯已超過現有資產，不足清償其債務，
    且抗告人已停止支付債務，原法院依法即應准宣告抗告人破
    產。又抗告人每月之生活費以10,072元計，一年為120,864
    元，並應扶養其父林國安，每年以74,000元計，再加計破產
    管理人之報酬50,000元，合計244,864 元。因抗告人之配偶
    林蓮為越南籍，經常居住越南，抗告人對其配偶無扶養費之
    支出。則抗告人之現金資產扣除上開費用後，尚餘60,136元
    ，其破產財團足以清償破產程序所必要支出費用及供財團債
    務之分配。故本件有宣告破產之實益及必要，原裁定駁回抗
    告人宣告破產之聲請，自有未洽，爰請求廢棄原裁定等語。
二、按「破產，對於債務人不能清償債務者宣告之。」破產法第
    57條定有明文。又「破產管理人之報酬為財團費用。」、「
    破產人及其家屬之必要生活費，視為財團費用。」、「財團
    費用及財團債務，應先於破產債權，隨時由破產人依破產法
    之規定清償之。」、「破產宣告後，如破產財團之財產不敷
    清償財團費用及財團債務時，法院因破產管理人之聲請，應
    以裁定宣告破產終止。」亦為同法第95條第1 項第3 款、第
    2 項、第97條、第148 條所明定。故破產法第57條雖規定債
    務人不能清償債務時得宣告破產，然依同法第148 條規定之
    意旨，若債務人之財產雖可勉強組成破產財團，但如預見縱
    進行破產程序，該破產財團之財產顯仍不足清償破產財團費
    用及財團債務時，即應認無宣告破產之實益，而無待宣告破
    產後再另為宣告破產終止之必要，以避免無益程序之進行。
    再者，宣告破產後，係在法院之監督下，強制將債務人之財
    產為變價，用以分配清償債權，而就未能受清償部分之債權
    ，則發生請求權視為消滅之效果（破產法第149 條參照）。
    故破產宣告之效力，就現行規定而言，係使債務人在破產宣
    告前所發生之債權全部實質歸於消滅，對債權人而言，影響
    自屬甚大，則在此制度之運作下，如何調整債務人重生機能
    及債權人權益保障間之平衡，以避免債務人利用破產制度而
    免除債務所引發之道德危險，並維護經濟秩序之穩定及交易
    安全之信賴，即應詳實審酌是否符合破產之要件。
三、經查：
  (一)抗告人主張積欠如原裁定所附之附表所示銀行債務共計
    3,179,403 元，業據其提出財產狀況說明暨債權人、債務人
    名冊1 份為證（原審卷第13頁），又其主張現有資產現金
    305,00 0元，業於本院提出發票人彰化商業銀行高雄分行之
    支票影本一紙為證。另抗告人於94年度之財產所得為
    681,124 元之事實，雖有財政部高雄市國稅局94年綜合所得
    各類所得資料清單可參（原審卷第16頁），惟抗告人自承現
    其薪資收入不固定，並未陳報尚有此部分財產，且該所得為
    94年之資料，亦難認抗告人現仍有上開所得。而抗告人自承
    已停止支付積欠上開銀行之債務，則抗告人主張其資產及所
    得顯已不能清償其債務，有破產之原因等情，尚堪採信。
  (二)抗告人縱有破產原因，惟依目前破產實務，破產管理人之報
    酬至少約需50,000元，法院如宣告抗告人破產，抗告人至少
    即應支出破產管理人之報酬50,000元。其次，抗告人居住於
    高雄市○鎮區○○街68號，家屬有抗告人之配偶陳蓮及抗告
    人之父林國安，且其父林國安，係24年4 月3 日出生，現今
    業已年滿70歲，其配偶林蓮為越南籍等情，有全戶戶籍資料
    查詢結果3 份在卷可按（原審卷第23-25 頁）。抗告人並自
    承其配偶林蓮在國內無工作，則抗告人對其父林國安及配偶
    林蓮自負有扶養義務。抗告人雖陳稱其配偶林蓮經常居住越
    南，抗告人無需支出扶養費云云。惟查，夫妻負互負扶養義
    務，抗告人之配偶林蓮縱居住於越南，抗告人對其配偶林蓮
    仍負有扶養義務，應支出扶養費。本件縱以抗告人主張其每
    月生活費為10,072元，每年為120,864 元，其扶養之親屬之
    每年費用以綜合所得稅中扶養親屬之免稅額74,000元計算。
    則抗告人1 年即需支出其個人、父林國安及配偶林蓮之必要
    生活費用合計268,864 元（計算式：120,864 + 74,000×2
    ＝268,864） ，縱認抗告人主張本件破產程序單純，於1年
    內可以完成破產程序屬實，而以1 年計算，抗告人所應支出
    之破產管理人之報酬、其個人及其家屬之必要生活費用等財
    團費用至少需要318,864 元（50,000＋268,864 ＝318,864
    ）。從而，本件抗告人主張現有資產現金305,000 元，顯然
    亦不敷清償破產財團費用，遑論於清償財團債務後，再將剩
    餘之財產，分配予其他債權人。
  (三)綜上，抗告人現提出構成破產財團現金305,000 元之財產，
    尚難認有達到准予宣告破產之實益，原法院因而駁回抗告人
    之聲請，並無違誤。抗告意旨指摘原裁定不當，求予廢棄，
    並無理由，應予駁回。
四、據上論結：本件抗告為無理由，依破產法第5 條、民事訴訟
    法第495 條之1 第1 項、第449 條第1 項、第95條、第78條
    ，裁定如主文。
中　　華　　民　　國　　96　　年　　1 　　月　　25　　日
                            民事第三庭
                                審判長法官  張國彬
                                法      官  吳登輝
                                法      官  簡色嬌
以上正本證明與原本無異。
如不服本裁定應於送達後10日內向本院提出再抗告狀 (並按他造
當事人之人數附繕本)， 並繳納再抗告費新臺幣1,000 元。再為
抗告應以適用法規顯有錯誤為理由，並經本院之許可，該許可以
原裁定所涉及之法律見解具有原則上之重要性者為限，並委任律
師為代理人。
中　　華　　民　　國　　96　　年　　1 　　月　　25　　日
                                書  記  官  黃一秋
註明:
抗告人之配偶、三親等內之血親、二親等內之姻親，或抗告人為
法人、中央或地方機關時，其所屬專任人員具有律師資格並經法
院認適當者，亦得為第三審代理人。抗告人或其法定代理人具有
律師資格者及前項情形，應於提起抗告或委任時釋明之。
